【裁判字號】    98,上易,1021
【裁判日期】    980525
【裁判案由】    傷害等
【裁判全文】
臺灣高等法院刑事判決                98年度上易字第1021號
上  訴  人  臺灣臺北地方法院檢察署檢察官
上  訴  人
即  被  告  戊○○
            丙○○
            乙○○
被      告  丁○○
上列上訴人因傷害等案件，不服臺灣臺北地方法院97年度易字第
3164號，中華民國98年3月20日第一審判決（ 起訴案號：臺灣臺
北地方法院檢察署97年度偵字第3054號），提起上訴，本院判決
如下：
    主  文
上訴駁回。
    理  由
一、依刑事訴訟法第350條、第361條、第362條、第367條規定，
    不服地方法院之第一審判決而上訴者，須提出上訴書狀，並
    應敘明具體理由，為上訴必備之程式；其所提出之書狀未敘
    述上訴理由，或僅曾以言詞陳述上訴理由者，均應於上訴期
    間屆滿後20日內補提理由書於第一審法院。第一審法院經形
    式審查，認逾期未補提上訴理由者，應定期間先命補正，逾
    期未補正者，為上訴不合法律上之程式，應以裁定駁回。倘
    已提出上訴理由，但所提非屬具體理由者，則由第二審法院
    以上訴不合法律上之程式，判決駁回。而所謂具體理由，必
    係依據卷內既有訴訟資料或提出新事證，指摘或表明第一審
    判決有何採證認事、用法或量刑等足以影響判決本旨之不當
    或違法，而構成應予撤銷之具體事由，始克當之（例如：依
    憑證據法則具體指出所採證據何以不具證據能力，或依憑卷
    證資料，明確指出所為證據證明力之判斷如何違背經驗、論
    理法則）；倘僅泛言原審判決認定事實錯誤、違背法令、量
    刑失之過重過輕微，而未依上揭意旨指出具體事由，或形式
    上雖已指出具體事由，然該事由縱使屬實，亦不足以認為原
    審判決有何不當或違法者（例如：對不具有調查必要性之證
    據，法院未依聲請調查亦未說明理由，或援用證據不當，但
    除去該證據仍應為同一事實之認定），皆難謂係具體理由，
    俾與第二審上訴制度旨在請求第二審法院撤銷、變更第一審
    不當或違法之判決，以實現個案救濟之立法目的相契合，並
    節制濫行上訴（最高法院97年度台上字第 892號決參照）。
    又觀諸刑事訴訟法第 361條修正之立法說明三，謂「原審法
    院對上訴書狀有無記載理由，應為形式上之審查，認有欠缺
    ，且未據上訴人自行補正者，應定期間先命補正，爰於第三
    項後段明定。至上訴理由是否具體，係第二審法院審查範圍
    ，不在命補正之列」，故修正後該規定所指應由第一審法院
    先命補正之「上訴書狀未敘述理由」，係指上訴書狀僅聲明
    對原審判決不服，就不服理由未為任何敘述，自形式上觀察
    ，可認係未提出上訴理由之情形而言，若上訴書狀對不服之
    理由已有所敘述，僅敘述不具體者，究有別於「未敘述理由
    」，自不生應依該規定命補正之問題。同此旨趣，刑事訴訟
    法第 367條增列為不合法情形之「上訴書狀未敘述理由」者
    ，亦應採相同解釋。又上訴書狀已敘述上訴理由，但所述不
    「具體」者，雖非「上訴書狀未敘述理由」一語涵攝之範圍
    ，然既不符合「上訴書狀應敘述『具體』理由」之規定，仍
    屬上訴「不合法律上之程式」，且依上開立法說明，此類不
    合法，不在得補正之列，法院自毋庸命補正；而由第二審法
    院逕認上訴不合法，以判決駁回（最高法院97年度台上字第
    892號、3599號、第3889號判決參照）。
二、本件檢察官及被告不服原判決，提起上訴，檢察官上訴書理
    由略以：本案既為同日時地同一起因之傷害案件，且觀原審
    於無罪判決之公訴意旨欄及原審認定被告丁○○涉嫌傷害犯
    行之事實欄所載，足認被告丁○○之傷害犯行，具有時空、
    原因、動作上之密接性，是被告丁○○經原審判決無罪部分
    ，如何能與前開被告丁○○有罪部分之傷害犯行區分，而不
    認為屬於時空密接之接續犯或包括一罪之傷害犯行，有適用
    法律之違誤。又核原判決第 7頁理由欄中尚認同案被告戊○○之行為僅論以包括一罪，而被告丁○○無罪部分犯行既在
    前開事實欄之時序包含中，乃原審認屬另一獨立行為，其認
    事用法難謂一致，亦有理由矛盾之疏誤，請撤銷原判決，更
    為適當之判決云云。被告戊○○、丙○○及乙○○上訴書理
    由略以：被告等人係單純勸架，原判決誤將單純勸架、義行
    可風、本值鼓勵之行為，率皆認為成立犯罪，其認事用法有
    所違誤，請就第 8號攝影機所攝影像予以勘驗，真相自明云
    云；分別指摘原判決不當。
三、本院經查：
  (一)本件原判決依上訴人即被告戊○○、丙○○、乙○○、被告
    丁○○、共同被告甲○○於警詢、檢察官偵訊及原審法院審
    理時之供述、證人杜文源、杜義淞、杜碧珠、杜惠美、杜怡
    臻、廖蕙蘭於檢察官偵訊時之證述、證人己○○於檢察官偵
    訊及原審法院審理時之證述、附卷之馬偕紀念醫院診斷證明
    書、臺北市立聯合醫院忠孝院區驗傷診斷書、臺北縣立醫院
    驗傷診斷書、攝影機毀損照片4張、腳架毀損照片3張、雙方
    就監視錄影光碟內容所作之陳報狀、臺北地檢署檢察事務官
    勘驗報告等為據，認定被告戊○○確有損壞他人之攝影機及
    腳架，足以生損害於他人及共同傷害人之身體之犯行，被告
    乙○○確有共同傷害人之身體之犯行，被告丙○○、丁○○
    、甲○○確有傷害人之身體之犯行，核被告戊○○所為，係
    犯刑法第277條第1項傷害罪及同法第354條之毀損器物罪，
    其所犯上開2罪間，犯意各別、行為互殊，應予分論併罰。
    另被告丙○○、乙○○、丁○○及甲○○，則均犯刑法第27
    7條第1項之傷害罪。被告戊○○與該6、7名穿著黑衣之不詳
    男子間，有犯意之聯絡及行為之分擔，應論以共同正犯。再
    被告乙○○與己○○間，關於己○○出手毆打被告丁○○之
    部分，有犯意之聯絡及行為之分擔，亦應以共同正犯論處。
    並審酌被告等為同宗，因該神明會之運作理念不合，而迭生
    紛爭，於前揭時、地召開會議中，竟因細故發生肢體衝突，
    被告甲○○年僅20來歲，恃其年輕力盛，見年逾60歲之被告
    戊○○上前阻止攝影之際，竟先出手毆打之，其倫理、敬老
    觀念淡薄；另被告戊○○於與被告甲○○互毆後，未甘示弱
    ，竟召來6、7名黑衣男子與其共同圍毆被告甲○○洩憤，其
    糾眾圍毆被告甲○○之手段至重，造成被告甲○○之傷勢，
    為當次肢體衝突中之最嚴重者；又被告丙○○、乙○○於上
    前勸架之際，竟又出手與被告丁○○發生肢體衝突，被告乙○○復與己○○共同毆打被告丁○○；再被告丁○○因見其
    子即被告甲○○遭多人圍毆，基於護子心切，而當場與被告
    丙○○、乙○○發生拉扯，其情可憫。再參酌告訴人即被告
    甲○○、丁○○、戊○○及丙○○所受傷勢之輕重，及被告
    等犯罪之動機、目的、智識程度及犯罪後之態度等一切情狀
    ，分別量處如原判決主文所示之刑，並均諭知易科罰金之折
    算標準等情，均已詳敘其所憑證據、認定理由及量刑依據，
    從形式上觀察並無任何採證認事、用法或量刑之不當或違法
    。
  (二)檢察官上訴意旨雖指稱原判決認被告戊○○之行為僅論以包
    括一罪，被告丁○○經原審判決無罪部分，不能與其有罪部
    分之傷害犯行區分，亦應認為屬於時空密接之接續犯或包括
    一罪之傷害犯行，原判決有適用法律及理由矛盾之違誤云云
    。惟按所謂接續犯，必須行為人主觀上出於單一犯意，而其
    客觀行為分為數個舉動接續進行，且各舉動在時間、空間上
    有密切之關係，並持續侵害同一法益，以實現一個犯罪構成
    要件而言（最高法院86年度台上字第3295號判例、95年度台
    上字第1331號、95年度台上字第3190號判決參見）。查本件
    原審判決被告丁○○無罪部分，檢察官公訴意旨係載明：被
    告丁○○見被告甲○○與被告戊○○發生肢體衝突而互相扭
    打之際，為幫助被告甲○○，上前將「被告戊○○」壓制在
    地，致被告戊○○受有傷害等語（原判決第 8頁參見），而
    原審判決被告丁○○有罪部分之事實則係：被告丁○○見被
    告甲○○與被告戊○○扭打在地，遂上前出手欲拉開其 2人
    ，詎被告丙○○竟基於傷害之犯意，自後以右手手臂勒住被
    告丁○○之頸部，被告丁○○亦基於傷害之犯意，轉身而與
    「被告丙○○」拉扯，2人因重心不穩一同倒地，倒地後2人
    仍持續拉扯，被告丁○○、丙○○均因此受有傷害（原判決
    第2、6頁參見）。由上述所載事實可知，被告丁○○係基於
    不同之犯意，侵害不同之身體法益，揆諸上揭判決之意旨，
    自非屬包括一罪之接續犯。此與原判決認被告戊○○先與「
    被告甲○○」發生互毆，繼而與該6、7名穿著黑衣之不詳男
    子共同圍毆「被告甲○○」，其係基於單一之傷害犯意而先
    後為之，且侵害同一身體法益，其前後行為之時、地均極密
    接，應予評價為包括於一行為內之舉動，僅論以一罪之情況
    有別，是檢察官上訴意旨所指，容有誤會，難以採憑。
  (三)至於被告戊○○、丙○○及乙○○等人之上訴意旨雖指稱原
    判決誤將單純勸架、義行可風、本值鼓勵之行為，認為成立
    犯罪，其認事用法有所違誤，並請勘驗第 8號攝影機所攝影
    像，以釐清真相云云，惟據原審法院當庭勘驗監視錄影光碟
    內容之結果所示，被告戊○○於臨時會議中與被告甲○○發
    生扭打，被告丙○○以右手手臂勒住被告丁○○之頸部，並
    與其發生拉扯，因重心不穩一同倒地，倒地後 2人仍持續拉
    扯，而被告乙○○與己○○（未據起訴），則於利用被告丁○○與被告丙○○相互拉扯倒地之際，分別一左一右共同將
    被告丁○○拉起，己○○旋出手毆打被告丁○○之身體，致
    被告丁○○因此受有頸椎挫傷、腦震盪未辦有意識喪失、腦
    震盪後徵候群等傷害，被告甲○○亦因而受有頭部外傷合併
    腦挫傷、臉部及右耳撕裂傷及外傷性側面神經損傷等傷害，
    有馬偕紀念醫院診斷證明書2紙、檢察事務官97年9月25日勘
    驗報告書及擷取畫面列印表附卷（偵查卷第95頁、第97頁、
    第196頁至第209頁）可稽，此等行為俱已觸犯刑法之傷害罪
    ，顯非單純勸架、值得鼓勵之行為。再者，原審法院經辯護
    人及檢察官之同意，已針對與被告戊○○、丙○○及乙○○
    等人犯罪事實有關之監視錄影光碟影像檔案當庭進行勘驗（
    原審卷第70頁至第73頁），而為事實之認定，且原審法院並
    就勘驗之結果與過程有何意見當庭詢問被告戊○○、丙○○
    及乙○○等人，被告等人均表示沒有意見。是被告戊○○、
    丙○○及乙○○等人之上開犯行，其事證已臻明確，並無就
    第 8號攝影機所攝影像再予勘驗之必要，其上訴意旨仍執陳
    詞指摘原判決，委無可採。
  (四)綜上，檢察官及被告戊○○、丙○○及乙○○等人上訴均未
    依憑卷證資料，明確指出原審法院所為證據證明力之判斷如
    何違背經驗、論理法則，或提出新事證，指摘或表明原審法
    院有何採證認事、用法或量刑等足以影響判決本旨之不當或
    違法，而構成應予撤銷之具體事由。揆諸上開說明，本件上
    訴均未敘述具體理由及不合法律上之程式，應予駁回，並不
    經言詞辯論為之。
據上論斷，應依刑事訴訟法第367條前段、第372條，判決如主文
。
中    華    民    國    98    年    5     月    25    日
                  刑事第二庭審判長法  官  洪光燦
                                  法  官  林恆吉
                                  法  官  宋明蒼
以上正本證明與原本無異。
不得上訴。
                                  書記官  駱麗君
中    華    民    國    98    年    5     月    25    日


司法院資訊處製作；財團法人民間司法改革基金會備份。
